臺灣高等法院臺中分院刑事判決　　　　 96年度上訴字第705號
上　訴　人
即　被　告　乙○○
選任辯護人　張績寶律師
　　　　　　常照倫律師
上列上訴人因違反槍砲彈藥刀械管制條例案件，不服臺灣臺中地
方法院95年度訴字第3580號中華民國96年 1月12日第一審判決（
起訴案號：臺灣臺中地方法院檢察署94年度偵字第9529號），提
起上訴，本院判決如下：
    主    文
原判決撤銷。
乙○○未經許可寄藏可發射子彈具有殺傷力之改造手槍，處有期
徒刑參年，併科罰金新臺幣參萬元，罰金如易服勞役，以新臺幣
壹仟元折算壹日。扣案之改造手槍壹支（含彈匣壹個，槍枝管制
編號：0000000000）沒收。
    犯罪事實
一、乙○○明知具有殺傷力之槍枝及子彈，非經主管機關許可，
    不得寄藏，竟於民國93年 9月至10月間之某日，在台中市○
    ○區○○路89巷12號住處，明知受不詳姓名年籍綽號「小胖
    」之成年男子請託，暫代為保管藏放，以便日後由綽號「小
    胖」者再行取回之仿 BERETTA廠半自動手槍製造之玩具手槍
    換裝土造金屬滑套、槍管而成之改造手槍1支（含彈匣1個，
    槍枝管制編號：0000000000），係機械性能良好，可擊發適
    用之子彈而具殺傷力之改造手槍；另子彈 4顆係由土造金屬
    彈殼加裝直徑 8.9mm金屬彈頭而成，可擊發而具殺傷力之土
    造子彈，竟仍基於寄藏可發射子彈具有殺傷力之改造手槍及
    具殺傷力子彈之犯意，將該等槍彈保管藏置在上開住處內，
    因而未經許可受寄代藏可發射子彈具有殺傷力之改造手槍 1
    支及子彈4顆。嗣於94年3月4日下午4時30分許，經警在上址
    查獲，並扣得上開槍彈（另有 1顆土造子彈，發射動能甚微
    ，不具殺傷力）。
二、案經內政部警政署刑事警察局偵查第七隊報告臺灣桃園地方
    法院檢察署呈臺灣高等法院檢察署核轉臺灣臺中地方法院檢
    察署檢察官偵查起訴。
    理    由
一、訊據上訴人即被告乙○○坦承前揭時地受寄上開槍彈之事實
    ，惟否認槍枝具有殺傷力，辯稱：槍枝老舊且壞掉了云云。
    經查：前揭犯罪事實， 有在被告住處為警查獲之改造手槍1
    支（含彈匣1個，槍枝管制編號：0000000000）及子彈4顆扣
    案可資佐證，該等槍彈及另扣案之土造子彈1顆經2次送請內
    政部警政署刑事警察局以性能檢驗法、試射法鑑驗結果，認
    為：(一)改造手槍1支係由仿BERETTA廠半自動手槍製造之玩具
    手槍換裝土造金屬滑套、槍管而成之改造手槍，機械性能良
    好，經裝填同案送鑑之子彈試射結果， 測得彈頭速度為238
    公尺/秒，換算單位面積動能為195焦耳/平方公分。(二)子彈5
    顆係由土造金屬彈殼加裝直徑8.9mm 金屬彈頭而成之土造子
    彈，其中4顆經試射結果，均可擊發，認具殺傷力；另1顆雖
    可擊發，惟其發射動能甚微，不具殺傷力。 有該局94年5月
    24日刑鑑字第0940060515號槍彈鑑定書（見偵查卷第78至81
    頁）及96年4月18日刑鑑字第0960047304號函（ 見本院卷第
    38頁）在卷可稽。又依日本科學警察研究所之研究結果，彈
    丸單位面積動能達20焦耳 /平方公分則足以穿入人體皮肉層
    ，有上開96年4月18日刑鑑字第0960047304號函可憑， 被告
    寄藏之改造手槍經實際試射結果， 單位面積動能高達195焦
    耳/平方公分，超出20焦耳/平方公分甚多，當有殺傷力無誤
    ；且該改造手槍既屬機械性能良好，復能發射子彈，自無故
    障可言。是被告未經許可寄藏槍彈之事證已臻明確，所辯乃
    畏罪卸責之詞，無可採信，其犯行洵堪認定，應依法論罪科
    刑。
二、被告行為之後，94年2月2日修正公布之刑法，業於95年7月1
    日施行，應依刑法第2條第1項之規定比較應適用之法律如下
    ：(一)修正刑法第33條第 5款規定：「罰金：新臺幣一千元以
    上，以百元計算之」，經比較修正前刑法第33條第 5款、罰
    金罰鍰提高標準條例第 1條前段、現行法規所定貨幣單位折
    算新臺幣標準第 2條等規定之適用結果，有關槍砲彈藥刀械
    管制條例第 8條第4項、第12條第4項等法定刑罰金部分之最
    低額於修正前為銀元10元即新臺幣30元；修正後則為新臺幣
    1000元，是此部分自以修正前之法律較有利於行為人。(二)修
    正刑法第55條關於想像競合之規定：「一行為而觸犯數罪名
    者，從一重處斷。但不得科以較輕罪名所定最輕本刑以下之
    刑」，與修正前相較，所增加之但書乃法理之明文化，非屬
    法律變更（最高法院95年第 8次刑事庭會議決議參照），自
    無庸依刑法第2條第1項之規定為新舊法比較，應逕依修正刑
    法第55之規定，論以想像競合犯。(三)依修正前刑法第42條第
    2項前段及刪除前罰金罰鍰提高標準條例第2條規定，關於易
    服勞役之折算標準為銀元 100元、200元、300元，而修正後
    刑法第42條第3項前段規定之折算標準為新臺幣1000元、200
    0元、3000元，自以適用修正刑法第42條第3項前段諭知以新
    臺幣1000元、2000元、3000元折算 1日為易服勞役之折算標
    準，對行為人較為有利。
三、未經許可，無故持有、寄藏槍、彈，其持有、寄藏之繼續，
    為行為之繼續，並非狀態之繼續，故一經持有、寄藏，其犯
    罪即告成立，但其完結，須繼續至持有、寄藏行為終了時為
    止。是寄藏手槍、子彈罪既均為繼續犯，於其終止寄藏之前
    ，犯罪行為仍在繼續實施之中，則其間法律縱有變更，但其
    行為已繼續實施至新法施行以後，當未有行為後法律變更可
    言，自無刑法第2條第1項之適用，應逕依行為終了時之新法
    論處。被告上開未經許可寄藏改造手槍及子彈之行為，雖然
    早在93年間，但既係於查獲當日即94年3月4日始行為終了，
    自應逕予適用94年 1月28日修正施行之槍砲彈藥刀械管制條
    例，尚不生新舊法比較之問題。核被告所為，係犯槍砲彈藥
    刀械管制條例第8條第4項未經許可寄藏可發射子彈具有殺傷
    力之改造手槍罪及同條例第12條第 4項未經寄藏子彈罪。又
    槍砲彈藥刀械管制條例將持有與寄藏為分別處罰之規定，則
    單純之持有，固不包括寄藏，但寄藏之受託代為保管，其保
    管之本身所為之持有，既係寄藏之當然結果，法律上自宜僅
    就寄藏行為為包括之評價，不應另就持有予以論罪（最高法
    院74年台上字第3400號判例參照）。被告係受綽號「小胖」
    者之託而代為保管藏置上開槍彈，依上開判例意旨，當僅就
    「寄藏」行為為包括之評價，不應另就「持有」予以論罪。
    被告以一寄藏行為同時觸犯上開二罪，為想像競合犯，應依
    刑法第55條之規定，從一重之未經許可寄藏可發射子彈具有
    殺傷力之改造手槍罪處斷。
四、原審以被告罪證明確，予以論罪科刑，固非無見，惟扣案之
    土造子彈5顆，其中僅4顆具殺傷力；另 1顆雖可擊發，惟其
    發射動能甚微，不具殺傷力， 是原告寄藏子彈之數量僅為4
    顆，原審認定為5顆，尚有未洽。 被告上訴意旨否認槍枝具
    有殺傷力，雖無理由，惟原判決既有上開可議之處，即屬無
    可維持，自應由本院予以撤銷改判。爰審酌被告犯罪之動機
    、手段，其無故寄藏槍彈，對於社會治安造成重大威脅，惟
    並未持以犯罪及坦承基本犯行之犯後態度等一切情狀，從輕
    量處如主文所示之刑，併諭知罰金易服勞役之折算標準。扣
    案之改造手槍1支（含彈匣1個，槍枝管制編號：0000000000
    ）係違禁物，應併予宣告沒收。 扣案具殺傷力之子彈4顆均
    經鑑驗機關試射，已失其子彈之結構及性能，不再屬違禁物
    ；另1顆亦經試射認不具殺傷力，本非為違禁物， 均應認係
    待廢棄之物品，自無宣告沒收之必要。又擁有槍彈對社會治
    安之威脅甚鉅，被告任意受寄代藏槍彈，其犯罪情狀並無顯
    可憫恕，認科以最低度刑仍嫌過重之情事，則選任辯護人認
    被告之犯罪情狀顯堪憫恕，主張應依刑法第59條規定酌減其
    刑，自無理由，附此敘明。
五、據上論斷，應依刑事訴訟法第369條第 1項前段、第364條、
    第299條第1項，槍砲彈藥刀械管制條例第8條第4項、第12條
    第4項，刑法第11條前段、第2條第1項、第55條、第42條第3
    項前段、第38條第1項第1款，判決如主文。
本案經檢察官甲○○到庭執行職務。
中　　華　　民　　國　　96　　年　　6 　　月　　27　　日
            刑事第六庭  審判長法　官  李  文  雄
                              法　官  林  靜  芬
                              法　官  張  恩  賜
上開正本證明與原本無異。
如不服本判決應於收受本判決後10日內向本院提出上訴書狀，其
未敘述上訴理由者，並得於提起上訴後10日內向本院補提理由書
狀（均須按他造當事人之人數附繕本）「切勿逕送上級法院」。
                              書記官  陳　如　慧
中　　華　　民　　國　　96　　年　　6 　　月　　27　　日
附錄論罪科刑法條
槍砲彈藥刀械管制條例第8條第4項：
未經許可，持有、寄藏或意圖販賣而陳列第一項所列槍枝者，處
三年以上十年以下有期徒刑，併科新臺幣七百萬元以下罰金。
槍砲彈藥刀械管制條例第12條第4項：
未經許可，持有、寄藏或意圖販賣而陳列子彈者，處五年以下有
期徒刑，併科新臺幣三百萬元以下罰金。
